臺灣高雄地方法院刑事判決　　　　　　　99年度訴字第1560號
公　訴　人　臺灣高雄地方法院檢察署檢察官
被　　　告　李家名
選任辯護人　張宗隆律師
上列被告因毒品危害防制條例案件，經檢察官提起公訴（99年度
偵字第18229 號、99年度毒偵字第3168號），本院判決如下：
    主  文
李家名犯如附表所示販賣第三級毒品等肆罪，各處如附表主文欄
所載之刑及從刑。又施用二級毒品，處有期徒刑月。應執行有
期徒刑拾年伍月，扣案門號0000000000號行動電話壹
支（含SIM 卡壹張），沒收之；未扣案之販賣毒品所得合計新臺
幣貳仟伍佰元，沒收之，如全部或一部不能沒收，以其財產抵償
之。其餘被訴部分無罪。
    事  實
一、李家名明知愷他命（Ketamine，俗稱「K 他命」）、硝甲西
    泮（Nimetazepam ，俗稱「一粒眠」）均係毒品危害防制條
    例第2 條第2 項第3 款所定之第三級毒品，屬違禁物，未經
    許可，不得販賣，仍基於意圖營利而販賣第三級毒品愷他命
    、硝甲西泮之犯意，先以愷他命每5 公克新臺幣（下同）1,
    500 元（即每公克300 元）；硝甲西泮每顆15元之價格，向
    姓名年籍均不詳、綽號「狗哥」之成年男子販入上開毒品後
    ，即以愷他命每包（約0.7 公克）300 元；硝甲西泮每顆30
    元之代價，出賣與他人，賺取差價牟利。其中(一)於98年6 月
    至8 月間之某日凌晨，先由高健傑撥打00000000000 號行動
    電話，與李家名聯絡購買毒品事宜，嗣於同日凌晨1 時許，
    雙方在高雄市○○○路與自立路口即之「US-PUB」見面後，
    李家名即於該店旁之巷子內，以硝甲西泮每顆30元之價格；
    愷他命合計1 千元之價格，同時販賣硝甲西泮5 顆、愷他命
    1,000 元予高健傑1 次，而牟取利益。(二)於98年7 月底至8
    月中旬（起訴書誤載為98年6 月至7 月）之某3 日，李家名
    先後在上開「US-PUB」旁之巷子內，以硝甲西泮每顆30元之
    價格；愷他命每包（約0.7 公克）300 元之價格，同時販賣
    硝甲西泮5 顆、愷他命1 包予謝寶賜共3 次，而牟取利益。
二、李家名前因施用毒品案件，經國防部南部地方軍事法院以97
    年度聲勒字第13號裁定送觀察勒戒後，因認無繼續施用傾向
    ，於97年5 月21日執行完畢釋放。詎不知警惕，於觀察勒戒
    執行完畢後5 年內，復基於施用第二級毒品甲基安非他命之
    犯意，於98年8 月23日某時許，在高雄市○○區○○路198
    號住處內，以將甲基安非他命置於玻璃球內，再以火燒烤之
    方式，施用第二級毒品甲基安非他命1 次。嗣於98年8 月26
    日上午9 時10分許，警方持本院核發之搜索票，在李家名上
    開住處執行搜索而查獲，並當場扣得李家名所有供販賣如附
    表編號1 所示毒品所用之0000000000號行動電話1 支，且經
    採尿液送驗，結果呈甲基安非他命陽性反應，始悉上情。
三、案經高雄縣政府警察局（現已更名為高雄市政府警察局）移
    請臺灣高雄地方法院檢察署檢察官偵查起訴。
    理  由
壹、證據能力部分
一、按被告以外之人，於審判外之言詞或書面陳述，除法律有規
    定者外，不得作為證據；又被告以外之人（包括證人、鑑定
    人、告訴人、被害人及共同被告等）於檢察事務官、司法警
    察官或司法警察調查中所為之陳述，與審判中不符時，其先
    前之陳述具有較可信之特別情況，且為證明犯罪事實存否所
    必要者，得為證據，刑事訴訟法第159 條第1 項、第159 條
    之2 分別定有明文。是被告以外之人於司法警察（官）調查
    中所為之陳述，依刑事訴訟法第159 條第1 項規定，係屬傳
    聞證據，原則上無證據能力，惟如該陳述與審判中不符時，
    其先前之陳述具有較可信之特別情況，且為證明犯罪事實存
    否所必要者，依同法第159 條之2 規定（即刑事訴訟法第15
    9 條第1 項所指之「除法律有規定者外」），始例外認為有
    證據能力；如該陳述與審判中相符時，因該陳述並不符合刑
    事訴訟法第159 條之2 有關傳聞例外之規定，故不得作為認
    定本案犯罪事實有無之證據，此時，當以證人於審判中之陳
    述作為證據。另所謂「前後陳述不符」之要件，應就前後階
    段之陳述進行整體判斷，以決定其間是否具有實質性差異，
    惟無須針對全部陳述作比較，陳述之一部分有不符，亦屬之
    。又「證明犯罪事實之存否所必要」，即使用證據之必要性
    ，係指因無法再從同陳述者取得證言，而有利用原陳述之必
    要性，只要認為該陳述是屬於與犯罪事實存否相關之事實，
    並為證明該事實在實質上之必要性即可。而「具有可信之特
    別情況」，係指依陳述時之外部客觀情況而言，足以令人相
    信該陳述是虛偽之危險性不高，必須綜合該陳述是否未受到
    外力影響；陳述人之觀察、記憶、表達是否正確及有無偽證
    之各項因素，而為判斷。
二、證人高健傑於警詢時之陳述，因屬審判外之陳述，為傳聞證
    據，依刑事訴訟法第159 條之第1 項之規定，原則上應無證
    據能力。又關於被告於98年6 月至8 月間，以何金額販賣愷
    他命、硝甲西泮予證人高健傑之事實，證人高健傑於警詢中
    之陳述（詳警卷第40頁第12行以下至第41頁第7 行）；核與
    其於本院審理中證述：忘記在98年間何時以何金額向被告購
    買愷他命、一粒眠等語不相符合；且關於次數、是否同時購
    入毒品之陳述亦有所差異（見本院訴字卷第34頁第11至13行
    、第26至28行）。本院審酌該警詢筆錄無違反法定障礙事由
    期間不得詢問及禁止夜間詢問之規定，詢問時有踐行告知義
    務，該警詢陳述乃經員警符合法定程序所製作，復無不法侵
    害證人高健傑陳述任意性之情事，該警詢筆錄出於真意之信
    用性以獲得確切保障，故該警詢筆錄具有可信之特別情況，
    且為證明本案被告販賣毒品之相關待證事實所必要，依前揭
    規定，該陳述自應具有證據能力。
三、證人謝寶賜警詢中之陳述部分，因屬審判外之陳述，為傳聞
    證據，依刑事訴訟法第159 條之第1 項之規定，原則上應無
    證據能力。又關於被告是否於98年7 月底某日、7 月底至八
    月中某日、8 月中某日，在高雄市○○路、八德二路「US-P
    UB」旁巷子內，販賣第三級毒品愷他命、硝甲西泮毒品予證
    人謝寶賜3 次之事實，證人謝寶賜於警詢之陳述（詳警卷(一)
    第87頁第8 至16行），核與其於本院審理中證述：於98年7
    月底至98年8 月中，在US-PUB旁的巷子向被告購買3 次毒品
    ，每次以300 元之價格購買愷他命1 包、每粒50元之價格，
    購買硝甲西泮5 顆等語相符（詳本院訴字卷第50頁背面第4
    至5 行、第51頁背面第21至23行、第52頁第7 至28行）。是
    參酌前開說明，證人謝寶賜於警詢中就上開事實所為之陳述
    ，應無證據能力，此時當以證人謝寶賜於審判中之陳述作為
    證據。
四、本判決所引用之其餘證據資料（詳後引證據），其中傳聞證
    據部分，縱無刑事訴訟法第159 條之1 至第159 條之4 或其
    他規定之傳聞證據例外情形，或經被告、辯護人於本院準備
    程序中同意作為證據使用；或因檢察官未於言詞辯論終結前
    ，聲明異議（見本院審訴卷第41頁第2 行、訴字卷第55頁第
    8 行至第56頁背面第8 行），本院審酌該等傳聞證據作成時
    之狀況，並無違法或不當等不宜作為證據之情形，依前開說
    明，均得作為證據。
貳、有罪部分
一、訊據被告坦承上開犯罪事實二吸食毒品之犯行，惟否認有何
    販賣第三級毒品愷他命予證人高健傑、販賣硝甲西泮、愷他
    命予證人謝寶賜之犯行，辯稱：僅販賣硝甲西泮予高健傑1
    次，沒有販賣愷他命予高健傑，亦沒有販賣硝甲西泮、愷他
    命予謝寶賜等語。經查：
  (一)販賣第三級毒品部分：
  98年6 月至8 月間之某日凌晨，先由高健傑撥打0000000000
    0 號行動電話，與被告聯絡購買毒品事宜，嗣於同日凌晨1
    時許，雙方在高雄市○○○路與自立路口即之「US-PUB」見
    面後，被告即於該店旁之巷子內，以硝甲西泮每顆30元之價
    格；愷他命合計1 千元之價格，同時販賣硝甲西泮5 顆、愷
    他命1,000 元予高健傑1 次之事實，業據證人高健傑於本院
    審理中證稱：只有施用過愷他命、一粒眠1 次，該次施用之
    愷他命、一粒眠，是在「US-PUB」外面的巷子附近，向被告
    同時購得硝甲西泮5 顆共150 元、愷他命，該次購買有超過
    1,000 元等語（見本院訴字卷第34頁第3 至13行、第36頁背
    面第2 至8 行）。又98年7 月底至8 月中旬之某3 日，被告
    先後在上開「US-PUB」旁之巷子內，以硝甲西泮每顆30 元
    之價格；愷他命每包（約0.7 公克）300 元之價格，同時販
    賣硝甲西泮5 顆、愷他命1 包予謝寶賜3 次之事實，亦據證
    人謝寶賜於偵查及本院審理時證稱：98年7 月底至8 月中，
    向被告購買3 次愷他命及一粒眠，每次同時購買愷他命1 包
    300 元，一粒眠5 顆，每顆30元，合計450 元。購買地點是
    在US-PUB旁邊的巷子，不是在舞廳內，也不是每次去US-PUB
    都會購買，是身上比較有錢時才會購買，被告交付的愷他命
    是以透明夾鍊袋裝，一粒眠則以一整排藥丸型紅色包裝，購
    買後當天就施用等語綦詳（見本院訴字卷第50頁背面第2 至
    5 行、第23行以下至第51頁第4 行、第51頁背面第21至23行
    、第52頁第2 至28行、第52頁背面第12至15行）。爰審酌被
    告於警詢及本院審理中供稱：98年6 月至8 月間，在「US-P
    UB」搖頭店擔任公關工作，愷他命每小包含袋0.7 公克，以
    300 元售出；一粒眠（即硝甲西泮）每粒以30元售出，販售
    之對象都是店裡之舞客及一些朋友。幾乎都是在「US-PUB」
    外面之巷子，將毒品賣予他人，所販賣之一粒眠有時是紅色
    之包裝袋，就是外面有紅色袋子，要撕開該袋子才能取出藥
    丸等語（詳警卷(一)第4 頁第2 行、第5 頁第6 至11行；本院
    訴字卷第57頁背面第15至第22行、倒數第5 行以下、第58頁
    第1 至8 行）。綜合被告之陳述，及證人高健傑、謝寶賜之
    證詞，因證人高健傑、謝寶賜證述向被告購買毒品之時間，
    正係被告於「US-PUB」工作期間；且購買毒品之地點，亦與
    被告平時係在「US-PUB」旁之巷子內，販賣毒品予他人相符
    。另證人高健傑、謝寶賜購買一粒眠之價格（即每顆30元）
    ；證人謝寶賜購買愷他命之價格（即每包300 元），亦核與
    被告平日係以硝甲西泮每顆30元、愷他命每包300 元之價格
    ，販賣硝甲西泮、愷他命予他人相符。至證人高健傑雖證稱
    ：大約以1,000 多元之價格，向被告購買愷他命等語；惟證
    人高健傑亦於偵查中證稱：大約每次購買愷他命3 、4 包等
    語（詳98年度偵字第37248 號卷第27頁第12行）。就被告平
    日係以每包愷他命300 元之價格，販賣愷他命予他人而言，
    3 、4 包之愷他命價格，大概亦在1,000 元上下，亦核與被
    告販賣愷他命之價格大致相符。再者，被告確實販賣硝甲西
    泮與證人高健傑之事實，復核與被告於偵查及本院審理時自
    承：於98年7 、8 月間，高健傑向其購買一次一粒眠等語相
    符（見98年度偵字第24757 號卷第146 頁倒數第1 行以下、
    本院訴卷第55頁第5 至6 行）；且關於硝甲西泮之包裝部分
    ，證人謝寶賜所述亦與被告平日販賣之硝甲西泮之外包裝相
    同。準此，如證人高健傑、謝寶賜未曾向被告購買愷他命及
    硝甲西泮，又如何能得知硝甲西泮及愷他命之價格及包裝，
    並指出被告平日販賣愷他命之地點。而交易毒品罪責非輕，
    通常係以秘密方式為之，證人謝寶賜、高健傑如未參與交易
    ，實難得知上開訊息。是基於上開論述，本院認證人謝寶賜
    、高健傑之證述，核與事實相符，應予採信。至被告辯稱：
    未曾販賣毒品予謝寶賜；亦未販賣愷他命予高健傑等語，則
    不可採信。從而，如附表所示之販賣第三級毒品犯行，應堪
    認定。至於證人高健傑向被告購買愷他命之金額，證人高健
    傑於警詢時證陳：金額在1,000 元至2,000 元不等（見警卷
    (一)第97頁倒數第2 行以下）。於偵查中則證稱：一次1,000
    多元等語（見偵卷(一)第27頁第12行）。嗣於本院審理中則證
    稱：好像有超過1,000 元等語（見本院訴字卷第36頁背面第
    2 至4 行）。依據「罪證有疑，利於被告」之原則，本院應
    採定被告係以每包1,000 元之價格，販賣愷他命予證人高健
    傑為當，附此敘明。
  邇來政府為杜絕毒品氾濫，毒害人民甚深，再三宣導教民眾
    遠離毒品、媒體之報導既深且廣，對於毒品之禁絕，應為民
    眾所熟悉。又政府對於查緝施用、轉讓及販賣毒品無不嚴格
    執行，且販賣毒品罪更係重罪，設若無利可圖，衡情一般持
    有毒品者，當不致輕易將持有毒品交付他人。況第三級毒品
    愷他命、硝甲西泮價格不貲、物稀價昂，且販賣三級毒品係
    違法行為，非可公然為之，亦無公定之價格，不論任何包裝
    ，均可任意分裝增減分量，每次買賣價量，亦可能隨時依雙
    方間之關係深淺、資力、需求量及對行情之認知、來源是否
    充裕、查緝是否嚴緊，購買者被查獲時供述購買對象之可能
    性風險之評估等，因而異其標準，並隨時機動調整，非可一
    概而論，是販賣之利得，除經坦承犯行或價量俱臻明確外，
    委難查得實情，販賣之人從價差或量差中牟利方式雖異，其
    意圖營利之非法販賣行為則一，茍無任何利益可圖，衡情尚
    難想像被告會甘冒被查獲移送法辦，負擔重刑責之危險，而
    無代價轉讓毒品予高健傑、謝寶賜之理。基於上開論述，顯
    見被告於警詢中自白：以愷他命每5 公克1,500 元（即每公
    克300 元）；硝甲西泮（即一粒眠）每顆15元之代價，向「
    狗哥」販入上開毒品。嗣再以愷他命每小包含袋0.7 公克30
    0 元；硝甲西泮每顆30元之代價賣出等語（詳警卷(一)第4 頁
    第9 至13行、第5 頁第6 至8 行），應可採信。從而，被告
    每賣出愷他命1 包、硝甲西泮1 顆，應分別賺取利潤129 元
    【愷他命每包0.7 公克賣300 元，即每公克賣429 元（四捨
    五入），被告販入愷他命每公克300 元，約賺129 元）】、
    15 元 甚明。是被告應有從中賺取差額利潤以圖利之意圖及
    事實，其主觀上確有牟利意圖，應堪認定。
  綜上所述，本件如附表所示之犯行部分，事證明確，應依法
    論科。
  (二)上開施用第二級毒品部分之犯罪事實，業據被告於警詢、偵
    查及本院審理中坦白承認。而被告尿液經送台灣檢驗科技股
    份有限公司以EIA 酵素免疫分析法、GC/MS 氣相層析/ 質譜
    儀法檢驗後，結果呈現甲基安非他命陽性反應，有該公司98
    年9 月10日濫用藥物尿液檢驗報告在卷可稽（見警卷(一)第34
    頁）。爰審酌(一)氣相層析質譜儀（GC／MS）乃目前就藥物篩
    檢結果必須進一步確認時最常採用之確認方法，因此在良好
    的操作條件之下，以氣相層析質譜儀作藥物及其代謝物之定
    性及定量分析，幾乎不會有偽陽性反應產生，業經行政院國
    軍退除役官輔導委員會台北榮民總醫院於83年4 月7 日以（
    83 ） 北總內字第03059 號函示明確。(二)又甲基安非他命經
    口服投與後約百分之70於24小時內自尿中排出，約百分之90
    於96 小 時內自尿中排出，且甲基安非他命成分之檢出與其
    投與方式、投與量、個人體質、採尿時間與檢測儀器之精密
    度等諸多方式有關，因此僅憑尿液中呈甲基安非他命陽性反
    應，並無法確實推算吸食時間距採集時間之長短，惟依上述
    資料推斷，最長不會超過4 日即96小時，亦經行政院衛生署
    藥物食品檢驗局81年2 月8 日81藥檢一字第001156號函示明
    確。從而，被告尿液經以氣相層析質譜儀鑑驗後，結果呈甲
    基安非他命陽性反應，已如前述，是依前開函示意旨，被告
    自白核與事實相符，其施用第二級毒品甲基安非他命1 次之
    犯行，堪以認定。
二、論罪科刑
  (一)查愷他命、硝甲西泮均係毒品危害防制條例第2 條第2 項第
    3 款所定之第三級毒品，依法均不得持有及販賣。上揭犯罪
    事實(一)部分，核被告所為，係犯毒品危害防制條例第4 條第
    3 項之販賣第三級毒品罪；上揭犯罪事實(二)部分，核被告所
    為，則均係犯毒品危害防制條例第4 條第3 項之販賣第三級
    毒品罪。又如犯罪事實(一)、(二)所示各次犯行，被告同時販賣
    愷他命、硝甲西泮予證人高健傑、謝寶賜，均係以一行為同
    時觸犯上開2 罪名，為想像競合犯，依刑法第55條之規定，
    應從一重之販賣第三級毒品罪處斷（因無證據證明被告細分
    次販賣愷他命、硝甲西泮各1 次予證人高健傑，故僅能依證
    人高健傑於本院審判中之證詞，認定係同時販賣愷他命、硝
    甲西泮。檢察官認係分次販賣，容有誤會）。
  (二)按犯毒品危害防制條例第10條之罪，經觀察、勒戒後，認無
    繼續施用毒品之傾向，應即釋放，並為不起訴處分；認有繼
    續施用毒品之傾向者，應由檢察官聲請法院裁定令入戒治處
    所施以強制戒治，至無繼續戒治之必要，強制戒治期滿，應
    即釋放，由檢察官為不起訴處分。經觀察勒戒、強制戒治執
    行完畢釋放後，5 年內再犯第10條之罪，依93年1 月9 日修
    正施行之毒品危害防制條例第23條第2 項規定意旨，應由檢
    察官偵查起訴。又依修正後之規定，僅限於「初犯」及「5
    年後再犯」二種情形，始應先經觀察、勒戒或強制戒治程序
    。倘被告於5 年內已再犯，經依法追訴處罰，縱其第3 次（
    或第3 次以上）再度施用毒品之時間，在初犯經觀察、勒戒
    或強制戒治執行完畢釋放5 年以後，已不合於「5 年後再犯
    」之規定，且因已於「5 年內再犯」，顯見其再犯率甚高，
    原實施觀察、勒戒或強制戒治，已無法收其實效，即應依該
    條例第10條處罰（最高法院97年度第5 次刑事庭會議決議參
    照）。經查：被告前因施用毒品案件，經國防部南部地方
    軍事法院以97年度聲勒字第13號裁定送觀察勒戒後，因認無
    繼續施用傾向，於97年5 月21日執行完畢釋放等情，有臺灣
    高雄地方法院檢察署刑案資料查註紀錄表、臺灣高等法院被
    告前案紀錄表可證。因被告於觀察勒戒執行完畢釋放後5 年
    內，再犯本罪，是依前開說明，應依法論科。另甲基安非
    他命為毒品危害防制條例所稱之第二級毒品，此觀諸該條例
    第2 條第2 項第2 款甚明，被告施用上開毒品，核其所為，
    係違反毒品危害防制條例第10條第2 項之施用第二級毒品罪
    。被告施用第二級毒品前持有第二級毒品之行為，本應各論
    以持有之罪，惟該次持有毒品之低度行為為其後施用毒品之
    高度行為所吸收，不另論罪。又被告4 次販賣第三級毒品、
    一次施用第二級毒品之犯行，犯意各別，行為互異，均應分
    論併罰。
  (三)爰審酌被告明知愷他命、硝甲西泮毒品對於人體健康危害至
    鉅，向為政府嚴令禁絕流通，竟仍販賣予他人施用，助長毒
    品泛濫，侵蝕國家勞動生產力，影響社會層面非淺，又其經
    觀察勒戒後，未戒絕毒品，另再施用毒品，顯見其自制力不
    足，無法擺脫毒品，故應藉由刑罰之執行，以收教化之功能
    。惟念及本件被告販毒之數量及所得利益非鉅，另坦承施用
    毒品犯行，施用毒品部分所犯係自傷行為，尚未害及他人，
    並兼衡其品行、生活狀況、智識程度，與犯罪之動機、目的
    、手段等一切情狀，乃酌情分別量處如主文所示之刑，並定
    應執行刑。另扣案之0000000000號行動電話（含SIM 卡1 張
    ），係被告所有，且係供販賣如附表編號1 所示毒品所用之
    物等情，業據被告、證人高健傑陳述明確（詳警卷(一)第3 頁
    倒數第5 行；本院訴字卷第36頁背面第14至17行），應依毒
    品危害防制條例第19條第1 項規定，沒收之（因已扣案，無
    庸諭知如全部或一部不能沒收時，追徵其價額）。又未扣案
    之販賣毒品所得合計2,500 元（各次金額，詳附表所示），
    應依毒品危害防制條例第19條第1 項規定，宣告沒收，如全
    部或一部不能沒收時，以其財產抵償之。另被告雖曾以0000
    000000號行動電話撥打電話與證人謝寶賜聯繫，惟電話中僅
    談及要不要至舞廳之事，並未談及毒品之事，毒品之事均見
    面後私下再講之事實，業據證人謝寶賜證陳明確（詳本院訴
    字卷第51頁背面第2 至15行）。顯見上開電話並未供被告販
    賣如附表編號2 至4 所示毒品之用，爰不宣告沒收之。至扣
    案愷他命、MDMA及硝甲西泮部分，因該毒品係被告於98年8
    月21日販入（詳警卷(一)第5 頁第1 至4 行），而附表編號1
    至4所 示之犯行，並無證據證明係在98年8 月21日以後所犯
    ，故該毒品與本案無關，且檢察官亦未聲請宣告沒收或沒收
    銷毀之，爰不宣告沒收或沒收銷毀之，附此敘明。
參、無罪部分
一、公訴意旨另以：被告李家名明知愷他命係毒品危害防制條例
    第2 條第2 項第3 款所定之第三級毒品，屬違禁物，未經許
    可，不得販賣，仍基於意圖營利而販賣第三級毒品愷他命之
    犯意，於98年6 月至8 月間之某日，在高雄市○○○路與自
    立路口之「US-PUB」，以1,000 元之代價（約3 、4 包），
    販賣愷他命1 次給高健傑等情。因認被告就此部分，係犯毒
    品危害防制條例第4 條第3 項之販賣第三級毒品罪嫌等語（
    起訴書係認定被告販賣硝甲西泮1 次、愷他命2 次，但本院
    認定有罪部分，僅係販賣硝甲西泮、愷他命各1 次，且該各
    1 次係同時販賣，故無罪部分，應係針對另販賣1 次愷他命
    部分）。
二、按犯罪事實應依證據認定之，無證據不得認定犯罪事實；不
    能證明被告犯罪者，應諭知無罪之判決，刑事訴訟法第154
    條第2 項及第301 條第1 項前段分別定有明文。次按認定不
    利於被告之事實，須依積極證據，茍積極證據不足為不利於
    被告事實之認定時，即應為有利於被告事實之認定，更不必
    有何有利之證據；又被告否認犯罪事實所持之辯解，縱屬不
    能成立，仍非有積極證據足以證明其犯罪行為，不能遽為有
    罪之認定（最高法院30年上字第816 號判例、30年上字第18
    31號判例參照）。復按刑事訴訟法第161 條第1 項亦規定，
    檢察官就被告犯罪事實，應負舉證責任，並指出證明之方法
    ，是檢察官對於起訴之犯罪事實，應負提出證據及說服之實
    質舉證責任，倘其所提出之證據，不足為被告有罪之積極證
    明，或其指出證明之方法，無從說服法院以形成被告有罪之
    心證，基於無罪推定之原則，自應為被告無罪判決之諭知（
    最高法院92年台上字第128 號判例意旨亦可參照）。又毒品
    施用者所稱其向某人買受毒品之指證，不得作為有罪判決之
    唯一證據，仍須調查其他必要之證據，以察其是否與事實相
    符。乃因毒品買受者之指證，依毒品危害防制條例第17條之
    規定，供出毒品來源因而破獲者，得減輕其刑，其憑信性於
    通常一般人已有所懷疑。為防範施用毒品者作利己損人之不
    實供述，以邀上開減輕其刑寬典，縱自形式上觀察，並無瑕
    疵，仍須以其他補強證據擔保該項供述之真實性，始得作為
    判斷之依據。所謂必要之補強證據，固不以證明販賣毒品犯
    罪構成要件之全部事實為必要，但以與施用毒品者關於相關
    毒品交易之指證具有相當程度之關連性，經與施用者之指證
    綜合判斷，已達於通常一般人均不致有所懷疑，而得確信施
    用者之指證為真實者，始足當之，不能僅因販賣毒品行為之
    交易期間短暫、交易方法隱密、交易對象單純，致查獲不易
    、搜證困難等原因而有不同，或減低對於犯罪構成要件應予
    嚴格證明之堅持，此項基本原則應為法官證據證明力自由判
    斷職權行使之限制。又被告否認犯罪所持之辯解，縱屬不能
    成立，如無積極證據足以證明其犯罪行為，不能以推測或擬
    制之方法，以為裁判基礎。
三、公訴意旨認被告涉犯上開販賣第三級毒品愷他命罪嫌，無非
    係以證人高健傑於警詢及偵查中之證述為其主要論據。訊據
    被告李家名堅決否認有何販賣第三級毒品愷他命之罪嫌，辯
    稱：並未販賣愷他命予高健傑等語。經查：證人高健傑於警
    詢中證稱：98年7 、8 月間，在高雄市○○路「「US-PUB
    」」旁向被告購買3 次愷他命、一次一粒眠（見警卷(一)第97
    頁第14至17行）；嗣於偵查中證稱：98年6 至8 月，向被告
    買2 次愷他命、一次買了5 顆一粒眠等語（見偵卷(一)第27頁
    第8 至13行）；且於本院審理時，復證稱：應該只有向被告
    同時購買愷他命、一粒眠1 次等語，因為第一次被警察傳的
    時候心情有一點亂，偵查中心情比較好一點，但不知怎麼描
    述，印象中應該只有一次等語（見本院訴字卷第34頁背面第
    19至25行、第35頁第8 行）。因證人高健傑歷次陳述雖不一
    致，但關於曾向被告購買愷他命、硝甲西泮部分，則屬一致
    ，而該一致部分，經本院認定核與事實相符，且僅能認定係
    同時販賣愷他命、硝甲西泮與證人高健傑等情，業經本院認
    定如前。至於除上開犯行外，被告是否曾再販賣愷他命予證
    人高健傑部分，因證人高健傑前後所述並不一致，是否可採
    已非無疑。又被告於98年6 月至8 月間某日，販賣愷他命予
    證人高健傑1 次之事實，固經證人高健傑於警詢或偵查中證
    述在案，惟此部分除證人高健傑之證述外，卷內並無通聯資
    料可資佐證被告與證人高健傑間，確有電話聯繫並交易毒品
    之事實；亦無該次販賣之毒品扣案可參，在無其他補強證據
    下，尚難據此即為被告不利之認定。此外，復查無其他積極
    事證可資認定被告確有此部分販賣第三級毒品愷他命之犯行
    ，揆諸前揭法條及最高法院判例意旨之說明，不能證明被告
    犯罪，依法應為無罪判決之諭知。
據上論斷，應依刑事訴訟法第299 條第1 項前段、第301 條第1
項前段，毒品危害防制條例第4 條第3 項、第10條第2 項、第19
條第1 項，刑法第11條、第51條第5 款、第55條，判決如主文。
本案經檢察官陳秉志到庭執行職務。
中    華    民    國   100    年    2     月    25    日
                  刑事第四庭    審判長法  官  方百正
                                      法  官  葉文博
                                      法  官  謝文嵐
以上正本證明與原本無異。
如不服本判決應於收受判決後10日內向本院提出上訴書狀，並應
敘述具體理由。其未敘述上訴理由者，應於上訴期間屆滿後20日
內向本院補提理由書( 均須按他造當事人之人數附繕本) 「切勿
逕送上級法院」。
中    華    民    國   100    年     3     月    1    日
                                      書記官  鄒秀珍
附表：
 ┌─┬────┬────────┬─────┬────┬──────────┐
 │編│交易對象│交易時間地點    │交易毒品  │交易金額│主        文        │
 │號│即購毒者│及方式          │種類數量  │新臺幣  │                    │
 ├─┼────┼────────┼─────┼────┼──────────┤
 │1 │高健傑  │98年6 月至8 月間│第三級毒品│1,150元 │李家名販賣第三級毒品│
 │  │        │某日凌晨1 時許，│愷他命1,00│        │，處有期徒刑伍年陸月│
 │  │        │在高雄市○○路、│0 元、硝甲│        │。扣案門號０九八一八│
 │  │        │八德二路路口「  │西泮5 顆（│        │一七０三二號行動電話│
 │  │        │US-PUB」旁巷子內│每顆30元）│        │壹支（含SIM 卡壹張）│
 │  │        │進行交易。      │          │        │沒收之；未扣案之販賣│
 │  │        │                │          │        │毒品所得新臺幣壹仟壹│
 │  │        │                │          │        │佰伍拾元，沒收之，如│
 │  │        │                │          │        │全部或一部不能沒收時│
 │  │        │                │          │        │，以其財產抵償之。  │
 ├─┼────┼────────┼─────┼────┼──────────┤
 │2 │謝寶賜  │98年7 月底某日凌│第三級毒品│450元   │李家名販賣第三級毒品│
 │  │        │晨，在高雄市自立│愷他命1 包│        │，處有期徒刑伍年陸月│
 │  │        │路、八德二路路口│（每包300 │        │。未扣案之販賣毒品所│
 │  │        │「US-PUB」旁巷子│元）、硝甲│        │得新臺幣肆佰伍拾元，│
 │  │        │內進行交易。    │西泮5 顆（│        │沒收之，如全部或一部│
 │  │        │                │每顆30元）│        │不能沒收時，以其財產│
 │  │        │                │          │        │抵償之。            │
 ├─┼────┼────────┼─────┼────┼──────────┤
 │3 │謝寶賜  │98年7 月底至8 月│第三級毒品│450元   │李家名販賣第三級毒品│
 │  │        │中某日凌晨，在高│愷他命1 包│        │，處有期徒刑伍年陸月│
 │  │        │雄市○○路、八德│（每包300 │        │。未扣案之販賣毒品所│
 │  │        │二路路口「US-PUB│元）、硝甲│        │得新臺幣肆佰伍拾元，│
 │  │        │」旁巷子內進行交│西泮5 顆（│        │沒收之，如全部或一部│
 │  │        │易。            │每顆30元）│        │不能沒收時，以其財產│
 │  │        │                │          │        │抵償之。            │
 ├─┼────┼────────┼─────┼────┼──────────┤
 │4 │謝寶賜  │98年8 月中某日凌│第三級毒品│450元   │李家名販賣第三級毒品│
 │  │        │晨，在高雄市自立│愷他命1 包│        │，處有期徒刑伍年陸月│
 │  │        │路、八德二路路口│（每包300 │        │。未扣案之販賣毒品所│
 │  │        │「US-PUB」旁巷子│元）、硝甲│        │得新臺幣肆佰伍拾元，│
 │  │        │內進行交易。    │西泮5 顆（│        │沒收之，如全部或一部│
 │  │        │                │每顆30元）│        │不能沒收時，以其財產│
 │  │        │                │          │        │抵償之。            │
 └─┴────┴────────┴─────┴────┴──────────┘
附錄本案論罪科刑法條：
毒品危害防制條例第4條第3項
製造、運輸、販賣第三級毒品者，處5 年以上有期徒刑，得併科
新臺幣7 百萬元以下罰金。
毒品危害防制條例第10條第2項
施用第二級毒品者，處 3 年以下有期徒刑。